臺灣板橋地方法院民事判決　　　　　　　 94年度訴字第148號
原　　　告　戊○○
訴訟代理人　吳慶隆律師
被　　　告　甲○○
訴訟代理人　謝清福律師
上列當事人間返還停車位事件，本院於中華民國94年4 月29日言
詞辯論終結，判決如下：
    主  文
原告之訴及假執行之聲請均駁回。
訴訟費用由原告負擔。
　　事實及理由
一、原告主張：
  (一)被告於民國92年1 月間就其原管有坐落臺北縣五股鄉○○段
    第163號土地上建物第315號即臺北縣五股鄉○○路237 號之
    地下2 層編號第23號車位（市價約新臺幣〈下同〉80萬元，
    簡稱系爭車位）與原告及被告所共有同建物中之臺北縣五股
    鄉○○路253 號之地下1 層編號第4 號車位（市價約120 萬
    元）其中原告所有應有部分二分之一互易（兩造均為該建物
    之區分所有權人之一，兩造原共同使用該地下1層編號第4號
    車位，因係子母車位，出入需移車不方便），原告並另補差
    額20萬元予被告，因為親屬關係原本和諧，故未訂立書面之
    互易契約書，惟此情有「證物二」之互易差價已為被告提示
    之支票可證外，更有證人「己○」、「庚○○」、「乙○○
    」之證詞可稽。
  (二)被告並自92年1 月間起將系爭車位交付原告使用，被告並同
    意該建物之管理委員會「臺北新桂林管理委員會」由原告指
    示原告之夫乙○○登記為車位使用人（車號DZ-7387 ）並收
    取繳納之車位清潔費每月400元，持續至93年8月間，亦均為
    原告之夫乙○○使用中，此為被告所不爭執，惟尚未完成地
    政機關之應有部分權利登記。原告就系爭車位因互易關係實
    已取得如買受人之地位。
  (三)被告自原告之夫乙○○與被告就合資經營之洪榮有限公司（
    簡稱洪榮公司）發生股權糾紛拆股後，即心生怨懟，除否認
    原告已取得就系爭車位所有權因互易關係已取得如買受人之
    地位，原告之夫乙○○亦持續占有使用系爭車位中，卻數度
    發函請原告勿停用其所謂所有之系爭車位外，並請原告停車
    應停回原地下1 層編號第4 號共有之二分之一車位，且惡意
    阻攔原告及夫使用系爭車位，則兩造間就該車位之互易法律
    關係存否即有不明確之情形，致原告在私法上之地位有受侵
    害之危險，而該私權不確定之危險又非不得以對於被告之確
    認判決除去，故原告請求確認與被告間就系爭車位與兩造間
    地下1 層編號第4號車位其中之二分之一互易關係存在， 即
    有受確認判決之法律上利益。
  (四)被告就其原管有之系爭車位既與原告及被告前所共有同建物
    中之臺北縣五股鄉○○路237號之地下1 層編號第4號車位其
    中原告所有應有部分二分之一成立互易契約，原告並已補足
    其價差予被告，被告依民法第348、347、398 條規定即負交
    付系爭車位予原告占有使用，並使原告取得該物所有權之義
    務。因被告否認互易關係，數度發函請原告勿停用其所謂所
    有之系爭車位，並請原告停車應停回原地下1 層編號第4 號
    共有之二分之一車位，且惡意阻攔原告及夫使用系爭車位，
    故有訴請被告應將系爭車位交付原告占有使用之必要。縱退
    一步言，若　鈞院認為被告已交付系爭車位予原告使用管理
    ，但被告卻否認兩造間就系爭車位成立互易關係，並侵奪原
    告之占有管理權，則依民法第184條第1項暨同法第962 條之
    規定，併有請求其返還交付系爭車位予原告之理由等語。併
    為聲明：1.確認被告就其管有坐落臺北縣五股鄉○○段第16
    3號土地上建物第315號即臺北縣五股鄉○○路237號之地下2
    層編號第23號車位與原告與被告所共有同建物中之臺北縣五
    股鄉○○路253號之地下1 層編號第4號車位其中原告所有應
    有部分二分之一互易關係存在。2.被告應將該地下2 層編號
    第23號車位交付原告占有使用。3.第2 項請求交付原告管理
    使用部分，原告願供擔保以代釋明，請准宣告假執行。
二、被告則以：
  (一)被告於88年7月15日與原告共同購買上開地下1層編號第4 號
    車位（子母車位），價金為127 萬元，其中應由原告給付之
    一半價金635,000元，亦由被告墊付，迄90年2月原告始歸還
    原告50萬元，尚欠被告135,000元。上開第4號車位，初由原
    告使用，嗣出租由訴外人李昇財使用，至李昇財退租後，再
    由原告使用，91年初兩造決定要將上開第4 號車位出賣，故
    由被告將系爭車位借予原告使用，93年3 月兩造因公司投資
    交惡，被告決定出售上開第4 號車位之事停止，而於93年 8
    、9月通知原告歸還系爭車位，系爭車位現由被告占用中。
  (二)原告於85年9 月15日向被告借款10萬元，復於86年10月向被
    告借用發票日為86年11月25日，金額為80萬元之支票1 紙，
    向訴外人辛○○○購買股權，原告於86年11月24日即先匯入
    被告上開票據銀行帳戶70萬元，故尚欠10萬元，計原告積欠
    被告借款20萬元。原告於92年1 月交付被告由訴外人洪榮公
    司所簽發，受款人為原告之夫乙○○，金額為20萬元之支票
    1 紙，以清償上開20萬元之欠款，與使用車位無關，更非車
    位互易之補償款。兩造間並無原告所指之車位互易契約等語
    ，資為抗辯。併為答辯聲明：1.原告之訴及其假執行之聲請
    均駁回。2.如受不利判決，願供擔保請准宣告免為假執行。
三、兩造均不爭執之事實：
  (一)上開第4 號車位為兩造共有，持分各半。
　(二)系爭車位為被告所有，且由被告占有中。
  (三)原告於92年1 月至93年10月間使用系爭車位。
  (四)原告於92年1 月交付被告由訴外人洪榮公司所簽發，受款人
    為原告之夫乙○○，金額為20萬元之支票1 紙。
  (五)上開第4 號車位之訂金收據、由被告之妻丁○○所簽發、受
    款人為賣方陳宗培之支票5紙（見本院93年度重調字第207號
    卷第56頁至第61頁）。
四、原告主張：被告就其所有之系爭車位既與原告及被告前所共
    有同建物中之臺北縣五股鄉○○路237號之地下1 層編號第4
    號車位其中原告所有應有部分二分之一成立互易契約，原告
    並已補足其價差20萬元予被告等語。被告則辯稱：原告於92
    年1 月交付被告由訴外人洪榮公司所簽發，受款人為原告之
    夫乙○○，金額為20萬元之支票1 紙，係清償上開20萬元之
    欠款，與使用車位無關，更非車位互易之補償款。兩造間並
    無原告所指之車位互易契約等語。因此，本件兩造爭執點厥
    在於：兩造間是否有原告所指之車位互易契約？經查：
  (一)按民事訴訟如係由原告主張權利者，應先由原告負舉證之責
  　，若原告先不能舉證，以證實自己主張之事實為真實，則被
  　告就其抗辯事實即令不能舉證，或其所舉證據尚有疵累，亦
  　應駁回原告之請求。又請求履行債務之訴，除被告自認原告
  　所主張債權發生原因之事實外，應先由原告就其主張此項事
  　實，負舉證之責任，必須證明其為真實後，被告於其抗辯事
  　實，始應負證明之責任，此為舉證責任分擔之原則（最高法
  　院17年上字第917號、43年臺上字第377號判例意旨參照）。
    本件原告主張兩造間有原告所指車位互易契約之事實，既為
    被告所否認，則原告自應就此積極有利之事實負舉證責任。
  (二)原告主張：上開第4 號車位為兩造共有，持分各半。系爭車
    位為被告所有，且由被告占有中。原告於92年1 月至93年10
    月間使用系爭車位。原告於92年1 月交付被告由訴外人洪榮
    公司所簽發，受款人為原告之夫乙○○，金額為20萬元之支
    票1 紙等語，並提出土地及建物登記謄本、支票正反面影本
    、繳費明細表各1份、占有車位照片6張為證（見本院93年度
    重調字第207號卷第8頁至第28頁、第32頁至第34頁），且為
    被告所不爭執，固應信為真實。惟查：1.縱認原告於92年 1
    月至93年10月間使用系爭車位及原告於92年1 月交付被告由
    訴外人洪榮公司所簽發，受款人為原告之夫乙○○，金額為
    20萬元之支票1 紙屬實，惟原告使用系爭車位及原告交付金
    錢予被告之原因多端，或為互易，或為買賣，或為贈與，或
    因其他之法律關係而為交付，非謂一有使用系爭車位及金錢
    之交付，即得推論使用系爭車位及授受金錢之雙方當然為互
    易關係。若僅證明有使用系爭車位及金錢之交付，未證明互
    易意思表示互相一致者，尚不能認有車位互易關係存在。故
    仍應由原告就兩造間互易意思表示相互一致負舉證責任。2.
    原告主張：上開第4 號車位市價約120 萬元（原告出一半價
    款），而系爭車位市價約80萬元，二者以原告應補足該2 車
    位之價差20萬元予被告互易等語。被告則辯稱：被告於88年
    7 月15日與原告共同購買上開第4 號車位（子母車位），價
    金為127萬元，其中應由原告給付之一半價金635,000元，亦
    由被告墊付，迄90年2 月原告始歸還原告50萬元；系爭車位
    係被告以75萬元購得等語，並提出上開第 4號車位之訂金收
    據、由被告之妻丁○○所簽發、受款人為賣方陳宗培之支票
    5 紙（見本院93年度重調字第207 號卷第56頁至第61頁），
    且為原告所不爭執，應信為真。設若本件兩造間就上開第 4
    號車位及系爭車位成立互易契約屬實，則原告理應補足之價
    差為115,000 元（75萬元減635,000 元），並非20萬元。是
    原告主張二者以原告應補足該2 車位之價差20萬元予被告互
    易等語，即有未合，應以被告此部分之抗辯為可採。3.證人
    己○雖證稱：他們間有互易，在兩年前我在被告家聽到的，
    當時有被告、丁○○、原告、還有一位我堂哥陳文亮（即丙○○），我女兒在場，被告說他要原告戊○○跟他換車位，
    之前4號是共有，23號是被告的，就是4號跟23號車位對換，
    被告說這樣比較好停，被告開始說30萬元，後來改成20萬元
    ，戊○○當場說好，就互易了，但我不知道何時交錢的；我
    常常坐他們的車，之前我已經聽說他們換車位，之後92年 3
    、4 月在被告家，被告有跟我原告說不用過戶的時候，我有
    在場；被告之23、24號車位都他們自己在停，92年1 、2 月
    我坐原告先生的車子看到23號車位由原告使用，24號車位仍
    然由被告使用等語（見本院卷第28、66頁）。惟己○是被告
    妻的堂妹，也是原告的妹妹，其與原告較親，且其證詞稱兩
    造成立以20萬元互易時，其堂哥丙○○亦在場等情，業經證
    人丙○○到庭否認並未在場見聞兩造成立以20萬元互易之事
    等語（見本院卷第65、66頁）。又其證詞與證人乙○○所證
    稱：他們同意交換車位時，我有在場。91年11月底在被告甲○○家八樓講好的，他親口跟我說給20萬元就跟我換車位等
    語（見本院卷第28頁）不符，是證人己○之證詞是否真實，
    已非無疑。且其證稱「之後92年 3、4 月在被告家，被告有
    跟我原告說不用過戶的時候，我有在場」等語，亦與交易之
    常情不符，蓋原告既須給付被告高於車位實際價差之20萬元
    之代價，被告即應負起交付並辦理移轉系爭車位所有權登記
    之責任，豈會提出不用過戶系爭車位之請求？又上開兩車位
    互易之價差為115,000 元（75萬元減635,000 元），並非20
    萬元，已如前述，兩造應不會將價差之協商，由被告所說之
    30萬元，改成20萬元，更何況，原告就上開第4 號車位之應
    付價款635,000元，經由被告墊付後，迄90年2月原告始歸還
    原告50萬元等情，已如前述，衡情，如兩造要互易車位，被
    告應會要求原告將所欠之135,000 元墊款，一併清償，而不
    會置135,000 元之墊款於不顧。再者，證人乙○○為原告之
    夫，其證詞不免偏向原告，其對於開始使用系爭車位之時間
    ，究係92年1月1日或92年2月1日，則前後所述不同，而依原
    告提出之訴狀及繳費明細表（見本院93年度重調字第207 號
    卷第4頁、第26頁至第28頁），則為92年1月1日，又原告於9
    2年1月交付被告由訴外人洪榮公司所簽發，受款人為原告之
    夫乙○○，金額為20萬元之支票1 紙，其發票日為92年1 月
    31日，何以在該支票兌現前，原告即於92年 1月1 日以互易
    為由使用系爭車位？又何以原告非於91年11月底即以互易為
    由使用系爭車位？設若本件兩造間就上開第 4號車位及系爭
    車位成立互易契約屬實，何以原告於互易後，仍將系爭車位
    返還被告？又何以原告於互易2 年後始起訴，且不請求將系
    爭車位移轉登記為原告所有，以徹底解決兩造間之糾紛，並
    保障原告之權益？況證人丁○○亦證稱：91年初原告就停在
    23號車位了，4 號車位一直都是原告在停的，我們並沒有說
    4號車位要換23號車位，我們只有要賣車位而已，當時4號車
    位價值127萬元，一人出635,000元，我的23號車位是75萬元
    買的，根本沒有換車位的事情。20萬元的票是他們還我們錢
    的，因為原告在85年借10萬元，86年原告跟我們借票80萬元
    ，共90萬元，87年還我們70萬元，剩下20萬元，他是返還我
    們的借貸款等語，是證人己○、乙○○關於兩造間就上開第
    4 號車位及系爭車位成立互易之證詞均無足採。4.證人庚○○證稱：91年12月份時戊○○打電話給我，說他們的車位要
    跟被告互易，戊○○根我要1 張20萬元的票說要補貼給被告
    的金額等語，縱然屬實，亦係原告單方之說詞，尚難遽認兩
    造間就上開第 4號車位及系爭車位成立互易之契約。5.被告
    辯稱：原告於85年9 月15日向被告借款10萬元，復於86年10
    月向被告借用發票日為86年11月25日，金額為80萬元之支票
    1 紙，向訴外人辛○○○購買股權，原告於86年11月24日即
    先匯入被告上開票據銀行帳戶70萬元，故尚欠10萬元，計原
    告積欠被告借款20萬元。原告於92年1 月交付被告由訴外人
    洪榮公司所簽發，受款人為原告之夫乙○○，金額為20萬元
    之支票1 紙，係清償上開20萬元之欠款等語，並提出明細表
    、查詢明細表各1 紙、支票3 紙為證（見本院93年度重調字
    第207 號卷第66頁至第70頁），復據證人辛○○○到庭結證
    屬實（見本院卷第65頁），且為原告所不爭執，應認原告確
    有積欠被告借款20萬元之情，是被告辯稱：原告於92年1 月
    交付被告由訴外人洪榮公司所簽發，受款人為原告之夫乙○○，金額為20萬元之支票1 紙，係清償上開20萬元之欠款等
    語，即非無據。6.基上，原告僅證明原告使用系爭車位及原
    告交付金錢予被告之事實，惟並未舉證證明兩造間確有互易
    意思之合意，殊難徒憑原告使用系爭車位及原告交付金錢予
    被告之事實，逕認兩造間成立互易契約關係。是原告自無權
    依互易契約之法律關係，請求確認兩造間互易關係存在及請
    求被告將系爭車位交付原告占有使用。
五、從而，原告依互易之法律關係及民法第184條第1項暨同法第
　　962 條之規定，請求如訴之聲明所示，為無理由，應予駁回
　　。又原告之訴既經駁回，其假執行之聲請即失所附麗，應併
　　予駁回。
六、本件事證已臻明確，兩造其餘攻擊、防禦方法及舉證，經本
　　院審酌後，認對於判決結果均無影響，爰不一一論述，併此
　　指明。
據上論結，本件原告之訴為無理由，依民事訴訟法第78條，判決
如主文。
中　　華　　民　　國　　94　　年　　5 　　月　　13　　日
                  民事第一庭    法  官  楊千儀
以上正本證明與原本無異。
如對本判決上訴，須於判決送達後20日內向本院提出上訴狀（需
按他造人數附繕本）。
中　　華　　民　　國　　94　　年　　5 　　月　　13　　日
                              　書記官　簡青根
